【裁判字號】    99,易,239
【裁判日期】    990621
【裁判案由】    傷害等
【裁判全文】
臺灣雲林地方法院刑事判決               99年度易字第239號
公  訴  人  臺灣雲林地方法院檢察署檢察官
被      告  丙○○
            戊○○
上列被告因傷害等案件，經檢察官提起公訴（99年度偵字第115
號、第1468號），本院判決如下：
    主  文
丙○○犯公然侮辱罪，處罰金新臺幣貳仟元，如易服勞役，以新
臺幣壹仟元折算壹日；又犯傷害罪，處拘役拾日，如易科罰金，
以新臺幣壹仟元折算壹日；又犯恐嚇危害安全罪，罪，各處有
期徒刑月，如易科罰金，均以新臺幣壹仟元折算壹日。應執行
有期徒刑陸月，如易科罰金，以新臺幣壹仟元折算壹日。
戊○○犯公然侮辱罪，處罰金新臺幣貳仟元，如易服勞役，以新
臺幣壹仟元折算壹日。
    事  實
一、丙○○與戊○○於民國98年11月3 日16時0 分許，與乙○○
    、甲○、王黃修，同在位於雲林縣四湖鄉○○村○○○路38
    巷7 號王黃修住處前庭院聊天時，忽然一言不合，發生嚴重
    口角爭執。詎丙○○、戊○○雙方基於公然侮辱之犯意，在
    不特定多數人得共見共聞之上開王黃修住處庭院前，丙○○
    公然對戊○○侮辱稱「被人幹」、「到處給人幹」等語，足
    以貶損戊○○之名譽；戊○○公然對丙○○侮辱稱「討客兄
    」等語，足以貶損丙○○之名譽。
二、丙○○與戊○○對罵後，仍無法平息怒氣，復基於傷害之犯
    意，持甘蔗毆打戊○○左肩，致戊○○因此受有左肩挫傷之
    傷害。
三、丙○○於98年11月6 日中午12時，在王黃修上開住處聊天時
    ，遇見前來之戊○○，復以挑釁字眼對戊○○說：有本事就
    去告我，我看你也沒這本事等語，並出言辱罵戊○○。適乙○○亦在現場，即出言勸阻稱：她要告就讓她去告，你又何
    必一直罵她等語。丙○○為此心生不滿，基於恐嚇之犯意，
    對蔡春葩恫嚇：你是不是要去幫戊○○作證？你要去作證也
    可以，只要你敢去作證，我就讓你死得很難看。我不會笨到
    用刀子殺你，因為那會留下證據。我會開車用撞的，讓你死
    得不明不白等語，以此加害生命、身體之事使恐嚇乙○○，
    使其心生畏懼，致生危害於安全；再於98年11月13日14時許
    ，丙○○在王黃修上開住處，基於恐嚇之犯意，以上開言詞
    恫嚇蔡春葩，以此加害生命、身體之事使恐嚇乙○○，使其
    心生畏懼，致生危害於安全；復於98年11月30日上午9 時許
    ，丙○○在雲林縣四湖鄉○○道路遇到乙○○時，基於恐嚇
    之犯意，以上開言詞恫嚇蔡春葩，以此加害生命、身體之事
    恐嚇乙○○，使其心生畏懼，致生危害於安全，乙○○因此
    每日心神不寧，擔心自己可能遭遇不測，於是將上情告知其
    夫蔡清箬，並陳稱若伊被車撞死，即是丙○○所為，不要放
    過她。
四、案經戊○○、丙○○、乙○○分別訴由雲林縣警察局台西分
    局報請臺灣雲林地方法院檢察署檢察官偵查起訴。
    理  由
一、證據能力部分
(一)、按被告以外之人於審判外之言詞或書面陳述，除法律有規定
    者外，不得作為證據，刑事訴訟法第159 條第1 項定有明文
    。。本件證人即同案被告戊○○於警詢時之筆錄、證人乙○○、甲○於警詢時之筆錄，就被告丙○○而言，均屬被告以
    外之人於審判外陳述，且查無合於同法第159 條之1 至第15
    9 條之5 例外規定情形，依同法第159 條第1 項規定，應無
    證據能力。惟仍得以之作為彈劾證據，用來爭執或減損被告
    、證人或鑑定人陳述之證明力（最高法院96年台上字第7368
    號、97年台上字第67號、97年台上字第483 號判決）。
(二)、證人乙○○於偵查中具結後向檢察官所為之供述，經查並無
    不法取供或其他違法情事，且無顯有不可信之情況，依刑事
    訴訟法第159 條之1 第2 項規定，應有證據能力。
(三)、按刑事訴訟法第158 條之3 規定：「證人、鑑定人依法應具
    結而未具結者，其證言或鑑定意見，不得作為證據。」所謂
    「依法應具結而未具結者」，係指檢察官或法官依刑事訴訟
    法第175 條之規定，以證人身分傳喚被告以外之人（證人、
    告發人、告訴人、被害人、共犯或共同被告）到庭作證，或
    雖非以證人身分傳喚到庭，而於訊問調查過程中，轉換為證
    人身分為調查時，此時其等供述之身分為證人，則檢察官、
    法官自應依同法第186 條有關具結之規定，命證人供前或供
    後具結，其陳述始符合第158 條之3 之規定，而有證據能力
    。若檢察官或法官非以證人身分傳喚而以告發人、告訴人、
    被害人或共犯、共同被告身分傳喚到庭為訊問時（例如刑事
    訴訟法第71條、第219 條之6 第2 項、第236 條之1 第1 項
    、第248 條之1 、第271 條第2 項、第271 條之1 第1 項）
    ，其身分既非證人，即與「依法應具結」之要件不合，縱未
    命其具結，純屬檢察官或法官調查證據職權之適法行使，當
    無違法可言。而上開不論係本案或他案在檢察官面前作成未
    經具結之陳述筆錄，係屬被告以外之人於偵查中向檢察官所
    為之陳述，本質上屬於傳聞證據，基於保障被告在憲法上之
    基本訴訟權，除該被告以外之人死亡、身心障礙致記憶喪失
    或無法陳述、滯留國外或所在不明而無法傳喚或傳喚不到、
    或到庭後拒絕陳述等情形外，如已經法院傳喚到庭具結而為
    陳述，並經被告之反對詰問，上開非以證人身分而在檢察官
    面前未經具結之陳述筆錄，除顯有不可信之情況者外，如已
    於判決內敘明其符合傳聞證據例外之理由，得為證據，非不
    得採為判斷之基礎（最高法院97年度臺上字第3033號判決意
    旨參照）。查被告丙○○爭執同案被告戊○○於99年1 月15
    日偵查中，以共同被告身分應訊時所為供述之證據能力( 未
    經具結）。惟查，戊○○經檢察官以共同被告身分訊問時，
    既非證人身分，即與「依法應具結」之要件不合，檢察官未
    命其具結，自無違法之處，且戊○○嗣後已於審判中到庭作
    證，具結後由檢察官及被告丙○○進行交互詰問，被告丙○○之反對詰問權已獲保障；另在實務運作上，檢察官偵查中
    向被告以外之人所取得之陳述，原則上均能遵守法律規定，
    不致違法取供，其可信度極高，同案被告戊○○亦未曾提及
    檢察官在偵查時有不法取供之情形，被告丙○○亦未能釋明
    戊○○於偵查中以共同被告身分應訊之供述，其作成之客觀
    條件及環境有何顯不可信之情況，依上開說明，應認戊○○
    於偵查中以共同被告身分應訊而未經具結之偵訊筆錄，亦有
    證據能力。
(四)、醫師執行醫療業務時，不論患者是因病尋求診療，或因特殊
    目的而就醫，醫師於診療過程中，應依醫師法之規定，製作
    病歷，此一病歷之製作，均屬醫師於醫療業務過程中所須製
    作之紀錄文書，而且每一醫療行為均屬可分，因其接續之看
    診行為而構成醫療業務行為，其中縱有因訴訟目的，例如被
    毆傷而尋求醫師之治療，對醫師而言，仍屬其醫療業務行為
    之一部分，仍應依法製作病歷，則該病歷仍屬業務上所製作
    之紀錄文書，與通常之醫療行為所製作之病歷無殊，自屬刑
    事訴訟法第159 條之4 第2 款所稱從事業務之人於業務上所
    須製作之紀錄文書，而診斷證明書係依病歷所轉錄之證明文
    書，自仍屬本條項之證明文書（最高法院97年度臺上字第66
    6 號裁判要旨參照）。查卷附之被告戊○○全民醫院98年11
    月5 日診斷證明書1 紙，為負責診斷傷勢、照顧之醫護人員
    ，依其所見所為之紀錄文書，核其本質，雖係被告以外之人
    於審判外之書面陳述，惟因係從事業務之醫師、護士於醫療
    業務上所製作之紀錄文書，且無顯不可信之情況，依刑事訴
    訟法第159 條之4 第2 款之規定，得為證據。
(五)、除前開所述各項證據外，本件其餘被告以外之人於審判外之
    陳述，均經檢察官及被告2 人於本院審理中表示同意列為本
    案之證據，本院審酌前揭言詞或書面陳述作成時之情況，核
    無違法取證或其他瑕疵，認為以之作為證據為適當，均有證
    據能力。
二、認定犯罪事實所憑之證據及理由
(一)、被告丙○○
１、傷害部分
    被告丙○○於上開時、地，持物毆打同案被告戊○○，致同
    案被告戊○○因此受有左肩挫傷之事實，業據被告丙○○供
    承在卷（見本院卷第21頁），核與同案被告戊○○於偵查中
    、證人即現場目擊者乙○○於偵查中及本院審理中證述之情
    節相符（見臺灣雲林地方法院檢察署99年度偵字第115 號卷
    【下稱偵卷】第18頁、第32頁；本院卷第31頁背面），復有
    全民醫院診斷證明書附卷可參（見偵卷第11頁）。是被告丙○○自白與事實相符，事證明確，其傷害犯行，洵堪認定。
    至，被告丙○○雖曾辯稱：我會持甘蔗毆打被告戊○○，是
    因為她就衝過來抓住我的頭髮，我就以甘蔗打她云云。而卷
    內並無相關證據足以佐證被告上開抗辯屬實，其情形要與正
    當防衛之要件不合，是被告丙○○辯稱所為係出於正當防衛
    云云，委無足採。
２、公然侮辱部分
    訊據被告丙○○矢口否認何公然侮辱之犯行，並辯稱：我沒
    有在上開時、地，以上開語言罵被告戊○○云云，經查：
(1)、被告丙○○於上開犯罪事實一、所載之時、地，對同案被告
    戊○○公然侮辱之事實，業經同案被告戊○○99年1 月15日
    偵查中供稱：「我們在四湖鄉○○○路38巷7 號該處的庭院
    ，當時有10個人在那裡聊天，他一想到就罵我。【他罵我被
    哪個人「幹」】，…」（見偵卷第18頁）；99年6 月7 日本
    院審理證稱：「（98年11月3 日16時，與誰在聊天？）甲○
    、丙○○、我、王黃修、乙○○。」「（在那裡？）雲林縣
    四湖鄉○○村○○○路38巷7 號，王黃修家外面，那個地方
    通常都有人在那裡聊天。」「（那天是為何與丙○○起衝突
    ？）他罵我…【晚上不回去到處跟四湖的男人睡】【到處給
    人幹】（台語發音），一直罵我。」（見本院卷第47頁），
    經互核後大致相符，亦與證人乙○○99年5 月31日本院審理
    證稱：「（98年11月3 日下午，與誰在聊天？）2 位被告丙○○、戊○○、王黃修、甲○。」「（在那裡聊天？）在王
    黃修家裡外面。」「（聊天過程發生何事？）2 位被告講話
    不愉快，有衝突。」「（他們說什麼？）聊天不中聽，丙○○說戊○○去跟人家借錢，兩人就發生衝突，【丙○○罵戊○○隨便跟人家睡】…。」「（你聽到丙○○罵戊○○什麼
    ？有沒有罵「被人幹」？）【他罵「被人幹」、「到處給人
    幹」、「四處人家睡」】。」等語大致相符（見本院卷第31
    頁至背面）。而證人乙○○僅既經告知具結之義務及偽證之
    處罰後具結作證，理應知悉倘為不實證述，當受偽證罪之處
    罰，衡情證人乙○○當無甘受偽證罪之處罰，而故為虛偽不
    實陳述以誣陷被告入罪之理。從而，被告丙○○於上開犯罪
    事實一、所載之時、地，對同案被告戊○○公然侮辱等情，
    堪以認定。
(2)、被告丙○○雖以前詞置辯，然查，被告丙○○確實於上開時
    間、地點以「被人幹」、「到處給人幹」等語公然侮辱被告
    戊○○，業如前述。參以當時被告丙○○與同案被告戊○○
    發生激烈爭吵，被告丙○○於情緒激動下，辱罵同案被告戊○○為上開言詞，與常情無違。因此，本件被告接續以「被
    人幹」、「到處給人幹」等不雅語詞辱罵同案被告戊○○，
    依社會一般具有健全通念之人所為之認知，均有貶損評價與
    傷及人性尊嚴，屬輕蔑使人難堪之詞，為侮辱之言語殆無疑
    義。再者，被告丙○○辱罵被告戊○○之處所，又係在位於
    雲林縣四湖鄉○○村○○○路38巷7 號王黃修住處前庭院前
    ，為不特定或多數人得以共見共聞之公共場所無誤。是被告
    丙○○辯稱：我沒有以上開言詞辱罵被告戊○○云云，顯係
    卸責之詞，不足採信。
(3)、被告丙○○辯稱：證人乙○○當時不在場云云。查證人乙○○於上開時、地確實在場，業如前述。且證人乙○○於本院
    證稱：「（丙○○打戊○○時，他有沒有告訴他已經出獄二
    次，打死不算什麼？）有。」（見本院卷第33頁背面），亦
    核與被告丙○○臺灣高等法院被告前案紀錄表載明：被告丙○○確實分別於90年11月26日入臺北分監執行；92年9 月24
    日入雲林二監執行相符（見本院卷第3 頁）。而被告丙○○
    99年5 年19日在本院訊問時自承：我沒有將被關的事情跟人
    家說過等語（見本院卷21頁），苟證人乙○○當時未在場，
    如何得知被告丙○○曾入獄服刑之紀錄，是被告丙○○辯稱
    ：證人乙○○當時不在場云云，委難採信。
(4)、至於，證人甲○於本院審理時證稱：案發當時證人乙○○沒
    有在場；那天只有戊○○罵丙○○「討客兄」云云（見本院
    卷第35頁至第36頁），核與證人甲○99年1 月29日警詢中證
    稱：「（你是否知道丙○○與戊○○發生口角辱罵何言詞？
    請你說明？）因當時我尿非常急所以【沒有注意到他們所辱
    罵的言語】是什麼。」「（當時現場是否有其他人在場親眼
    目睹打架情事嗎？）當時現場只有【我及綽號阿修、乙○○
    、丙○○、戊○○等人在場】談天，就沒有其他人了。」不
    符（見偵卷第28頁）。佐以證人甲○於本院亦同時證稱：「
    （今天怎麼來的？）與被告丙○○一起坐車來的。」（見本
    院卷第36頁背面），足見證人甲○與被告丙○○於本案開庭
    前過程中，有所接觸，並就相關案情應如何證述，事先有所
    勾串。因此，證人甲○於本院之證詞，顯係迴護被告丙○○
    之詞，自難逕為有利被告丙○○之認定。
(5)、綜上所述，被告丙○○辯解並非可採。本件事證明確，被告
    丙○○公然侮辱犯行已堪認定，應依法論科。
３、恐嚇部分
    訊據被告丙○○矢口否認有何恐嚇之犯行，辯稱：我沒有於
    上開時、地恐嚇證人乙○○云云。
(1)、被告丙○○於上開犯罪事實三、所載之時、地，對證人乙○○恐嚇之事實，業經證人乙○○於99年4 月16日偵查中證稱
    ；…後來連著很多天，被告一直罵戊○○叫他去跳海死一死
    。我告訴被告不要罵戊○○，不然戊○○的憂鬱症會發作。
    但被告一直向戊○○說你要告就去告，你也沒有本事可以告
    。因為我一直阻止他罵戊○○，他就問我是不是要作證，我
    就說要我作證也可以，【他就說如果我敢去作證，他就要讓
    我死的很難看，他又說他不會用刀殺我，這樣會留下證據，
    他會用撞的撞死我，這樣就不會留證據。】」「（你為何在
    今年3 月才就去年11月被恐嚇的事情提告？）因為他後來還
    一直這樣說，我怕我哪一天被撞死，警察查不到真兇，我才
    會告訴警察說如果我被撞的話，一定是被告撞我的。」「（
    有無其他補充？）被告說我如果告他恐嚇，他說他寧願花30
    萬元，也要告我告到去關。」（見偵卷第32頁）；99年5 月
    31日本院審理時證稱：「（案發後，丙○○有沒有因為此事
    跟你說什麼？）【他恐嚇我若我出來作證會讓我死得很難看
    ，只要敢去作證，我就讓你死得很難看。我不會笨到用刀子
    殺你，因為那會留下證據。我會開車用撞的，讓你死得不明
    不白等語】。」「（何時說的？）發生衝突隔了二、三天，
    時間不太清楚。」「（在警察局說是【98年11月6 日】？）
    是。」「（在那裡說的？）就是案發地點。」「（第二次跟
    你說恐嚇的話是何時？）隔了五、六天，大約一個星期，【
    98年11月13日中午】。」「（說了什麼？）跟98年11月6 日
    說的話差不多意思。」「（最後一次遇到是何時？）十幾天
    後左右。」「（你在警察局說是十一月底？）差不多，過了
    中午遇到的，我去田裡回來要騎車去四湖買東西，時間記不
    清楚。」「（中午之前或後？）差不多9-10點中間。」「（
    遇到時說什麼？）【他恐嚇我，要讓我死得很難看，要叫人
    殺我、撞死我，沒有證據，說花參拾萬要讓我死得很難看，
    讓我進去關】。」「（最後這次是哪裡遇到他？）路上，到
    四湖的途中，靠近王黃修家外面。」「‧‧‧當天沒有，他
    不知道我要出來作證，隔了二、三天後，丙○○又繼續罵戊○○，…我看到這個情形他快要被罵到精神病發作，我才告
    訴他說我可以幫忙作證，丙○○說【若我敢出來作證要讓我
    死得很難看，不要用刀子，要用車子撞我，才沒有證據】。
    」「（說完後你的反應？）我會怕。」「會怕，晚上睡不著
    。」（見本院卷第32頁至第34頁），經互核後大致相符。亦
    核與同案被告戊○○99年6 月7 日本院審理時證稱：「（你
    剛才有說到，丙○○在恐嚇乙○○時你有在場？）有，時間
    大約是11月5 、6 號，案發兩、三天後。」「（聽到什麼？
    ）他恐嚇乙○○是否真的要出來作證，乙○○說真的要出來
    作證，丙○○就說若出來作證要讓他死的很難看，…。」「
    （那天為何會恐嚇乙○○？）他怕乙○○會出來幫我作證。
    」等語相符（見本院卷第50頁背面至第51頁）。而證人乙○○與被告丙○○並無仇怨，乙○○既經告知具結之義務及偽
    證之處罰後具結作證，理應知悉倘為不實證述，當受偽證罪
    之處罰，衡情證人當無甘受偽證罪之處罰，而故為虛偽不實
    陳述以誣陷被告丙○○入罪之理。
(2)、參以本件係被告丙○○與被告戊○○2 人發生爭執之過程中
    ，尚有其它人在場，檢察官為釐清當時發生之情形（即公然
    公然侮辱及傷害部分），指揮員警對於在場證人製作警詢筆
    錄，證人乙○○始說出遭被告丙○○恐嚇之情節等情，有臺
    灣雲林地方法檢察署99年1 月19日丁○家愛99偵115 字第01
    863 號函及雲林縣警察局台西分局99年2 月5 日雲警西偵字
    第0990000884號函可資佐證（見偵卷第21頁至第22頁），足
    認本件恐嚇案件係因員警於進行查訪之過程中偶然發現，並
    非證人乙○○刻意主動向警方報案，更見證人乙○○指訴其
    遭被告丙○○恐嚇，並非自行或在他人教唆下捏造構陷，其
    前開證言，即非無足採。佐以證人乙○○於本院證稱：「（
    恐嚇當時你為何不報警？）我想說他們二人若可以處理就算
    了。」「（是否因為警察去找你，你才把這件事情說出了？
    ）不是，警察找我我也沒有說，是之後他繼續恐嚇我，我才
    去警察局說這件事情。」「（若這件警察沒有主動找你，你
    是否會去報警？）不會。」（見本院卷第34頁背面），於此
    等狀況下，衡情其故為虛偽陳述之可能性甚低，益徵其前開
    證述內容，應屬可信。
(3)、被告丙○○固前詞置辯云云。然查，被告丙○○於上開時、
    地對證人乙○○為恐嚇行為，業如前述。且本案於99年1 月
    15日偵查中，經公訴人問被告戊○○有無證據或證人，被告
    戊○○供稱：「有，有一個叫「阿黃」（音譯）的人可以作
    證。但我不知道他的真實姓名及住址。」，但被告丙○○卻
    供稱：「他說的那個人當時根本不在場。」「（當時有何人
    在場？）有3 、4 個老人家，但他們都不想要惹事。戊○○
    所說的那個人是他賭博的朋友，所言必不公正。」，而依該
    次偵查筆錄觀之，公訴人僅就公然侮辱及傷害之事詢問，並
    未詢問恐嚇之事，且尚未得知「阿黃」之詳細年籍資料，何
    以被告丙○○懼於該「阿黃」之人出庭作證。佐以本件經臺
    灣雲林地方法檢察署囑警訪談所有可疑之在場證人，證人王
    黃修直言如要伊製作筆錄，就要自殺，有雲林縣警察局台西
    分局99年2 月5 日雲警西偵字第0990000884號函在卷可參。
    足見被告丙○○不許他人干涉本案心態存在，確實有對證人
    乙○○為上開恐嚇言詞無訛。是被告丙○○辯稱：我沒有對
    證人乙○○為上開恐嚇言詞云云，委難採信。
(4)、按刑法第305 條之恐嚇危害安全罪，以加害生命、身體、自
    由、名譽、財產之事，恐嚇他人致生危害於安全者為其要件
    ，須行為人以加害生命、身體、自由、名譽、財產之事恐嚇
    他人，該他人客觀上足以陷於危險不安之狀態，並已達危害
    其自由安全之程度，即得以該罪名相繩，所謂「致生危害於
    安全」，係指受惡害通知者，因行為人之恐嚇，造成安全上
    之危險與實害而言。另所謂「加害」，並不以言詞為限，包
    括身體之動作、語氣、表情等一切足以使人生畏佈心之強暴
    、脅迫行為在內。此所謂恐嚇者，僅以通知加害之事使人恐
    佈為已足，不必果有加害之意思，更不須有實施加害之行為
    。蓋恐嚇罪之判斷重點，實係在於被告之行為是否足以使人
    心生畏懼，致危害安全，至於被害人是否心生畏懼，應綜合
    行為時之一切狀況綜合觀察，本於社會客觀經驗法則以為判
    斷基準，而不能僅憑隻字片語以為斷。查因被告丙○○對被
    告戊○○為上開公然侮辱舉動，證人乙○○在場，為目擊證
    人，嗣被告丙○○又對證人乙○○當面口出「你是不是要去
    幫戊○○作證？你要去作證也可以，只要你敢去作證，我就
    讓你死得很難看。我不會笨到用刀子殺你，因為那會留下證
    據。我會開車用撞的，讓你死得不明不白」之話語，衡諸一
    般社會觀念，足以表徵被告丙○○有對證人乙○○加害其生
    命、身體安全之意，且就證人乙○○而言，亦足使其因而心
    生畏怖，致生活狀態陷於危險不安之狀態甚明。
(5)、至於，證人乙○○於警詢中及本院審理中固就被告丙○○恐
    嚇之時間、次數及有無其他人在場，前後供述不一之處。按
    告訴人、證人之陳述有部分前後不符，或相互間有所歧異時
    ，究竟何者為可採，法院仍得本其自由心證予以斟酌，非謂
    一有不符或矛盾，即應認其全部均為不可採信；尤其關於行
    為動機、手段及結果等之細節方面，告訴人之指陳，難免故
    予誇大，證人之證言，有時亦有予渲染之可能；然其基本事
    實之陳述，若果與真實性無礙時，則仍非不得予以採信（最
    高法院74年台上字第1599號判例意旨參照）。而證人丙○○
    於本院審理時證稱：「（與你剛才說的不同，你剛才說三次
    ？）案發當天沒有，隔了三天後。」「（為何在警察局時做
    筆錄說與今日所述不同？）我指的當時是他們發生爭執之後
    三天之後。」「（你當時做筆錄「當時」並不是當天的意思
    ？）是。」（見本院卷第33頁背面至第34頁），可見，證人
    乙○○於警詢中所謂當時，實際時間應在案發當天3 日之後
    ，且依其該次警詢筆錄記載，其陳述被告丙○○如何對其恐
    嚇等語（此部分僅係作為彈劾證據，證明證人乙○○於偵訊
    、本院審理時所為證述之可信性），要與其日後描述被告丙○○如何對其恐嚇之過程自始供述大致相符，則證人乙○○
    在遭受恐嚇威脅，慌張疑懼之情形下，對於所發生之情節記
    憶稍有出入，應不違常情，當難僅因證人乙○○此部分證詞
    固稍有瑕疵，即據認證人乙○○之全部供述均為不可採信，
    而得為有利被告丙○○之認定，附此敘明。
(6)、綜上所述，被告丙○○辯解並非可採。本件事證明確，被告
    丙○○恐嚇犯行已堪認定，應依法論科。
(二)、被告戊○○部分
    訊據被告戊○○矢口否認有何公然侮辱犯嫌，並辯稱：我沒
    有在上開時、地罵被告丙○○云云，經查：
(1)、被告戊○○於上開犯罪事實一、所載之時、地，對同案被告
    丙○○公然侮辱之事實，業經同案被告丙○○98年11月25日
    偵查中供稱：「因為他罵我【討客兄】等侮辱之語，所以我
    就動手打他。」「我於98年11月3 日下午16時許，於四湖鄉
    四湖村中山東路38巷7 號，因為當時大家在聊天時發生口角
    ，【他就罵我討客兄等侮辱我等字眼】，我一時氣不過才欲
    徒手打他，他就用手拉我的頭髮，所以【我才用甘蔗骨打他
    的左肩成傷】。」（見偵卷第9 頁）；99年1 月15日偵查中
    供稱：「（你們在何處吵架？）四湖鄉○○○路38巷7 號朋
    友家的平院。我們當時在那裡聊天，而戊○○自己到處賭博
    四處借錢，我只是這樣說而已，【他就罵我討客兄等】…。
    」（見偵卷第17頁至18頁）；99年6 月7 日本院審理中證述
    ：「（為何會跟戊○○起口角？）被告丙○○他先罵我【討
    客兄】（見本院卷第48頁），經互核後大致相符。亦與證人
    乙○○於本院時證稱：「（那天起衝突時，戊○○罵丙○○
    「討客兄」？）丙○○先罵戊○○後，戊○○再回說「你也
    一樣」。」等語相符（見本院卷第31頁背面）。參諸被告2
    人如無嚴重口角爭執，原本在一起聊天之被告丙○○當無憤
    而持甘蔗毆打被告戊○○，足徵被告丙○○上開供述，應可
    憑信。被告戊○○確實於上開時間、地點以「討客兄」等詞
    公然侮辱被告丙○○。而「討客兄」意表一已婚女子發生婚
    姻關係以外之男女不正常關係，而此種外遇關係仍為我國刑
    法所處罰，且為一般社會大眾所不認同、蔑視之行為，是被
    告對告訴人辱罵以此種話語，自足以使被告丙○○之名譽受
    到貶損。依社會一般具有健全通念之人所為之認知，均有貶
    損評價與傷及人性尊嚴，屬輕蔑使人難堪之詞，為侮辱之言
    語殆無疑義。再者，被告戊○○辱罵被告丙○○之處所，又
    係在位於雲林縣四湖鄉○○村○○○路38巷7 號王黃修住處
    前庭院前，為不特定或多數人得以共見共聞之公共場所無誤
    。是被告戊○○辯稱：沒有以上開言詞辱罵被告丙○○云云
    ，顯係卸責之詞，故其上開辯解，委無可採。
(2)、綜上所述，被告戊○○辯解並非可採。本件事證明確，被告
    戊○○公然侮辱犯行已堪認定，應依法論科。
三、論罪科刑
(一)、核被告丙○○所為，分別係犯刑法第277 條第1 項之傷害罪
    、同法第305 條之恐嚇危害安全罪及同法第309 條第1 項之
    公然侮辱罪；核被告戊○○所為，係犯刑法第309 條第1 項
    之公然侮辱罪。又被告戊○○辱罵被告丙○○「討客兄」，
    被告丙○○辱罵戊○○「被人幹」、「到處給人幹」等語，
    僅屬抽象之謾罵言詞，而未具體指述內容（諸如：究與何人
    討客兄、被人幹），應係犯刑法第309 條第1 項之公然侮辱
    罪，公訴人認被告2 人係犯刑法第310 條第1 項之誹謗罪，
    容有誤會，惟起訴之社會基本事實相同，自應併予審究，並
    變更起訴法條。又按刑法所謂之接續犯，係指行為人之數行
    為於同時同地或密切接近之時地實行，侵害同一之法益，各
    行為之獨立性極為薄弱，依一般社會健全觀念，在時間差距
    上，難以強行分開，在刑法評價上，以視為數個舉動之接續
    實行，合為包括之一行為予以評價，較為合理始足當之。如
    主觀上雖基於一個概括犯意，客觀上有先後數行為，逐次實
    行而具連續性，其每一前行為與次行為，依一般社會健全觀
    念，在時間差距上，可以分開，在刑法評價上，各具獨立性
    ，每次行為皆可獨立成罪，構成同一之罪名者，於94年2 月
    2 日修正公布之刑法施行前，固應依連續犯，論以一罪，但
    修正後新法，因連續犯之規定已刪除，自應一罪一罰，始符
    合法律修正之本旨。查，被告丙○○分別於98年11月6 日、
    同年11月13日及11月30日對證人乙○○為恐嚇行為，各次為
    恐嚇證人乙○○言行完成後，皆可各自成立犯罪，且時間則
    已相隔數日，被告丙○○3 次犯行時間、地點明顯可為區隔
    ，難以認定該等相隔數日之恐嚇行為時間具有密接性，依上
    開說明，難以認定該等相隔數日之恐嚇行為時間具有密接性
    ，自應分論並罰。公訴意旨認被告丙○○多次恐嚇行為，均
    接續為之，自應論以接續犯而僅成立一個恐嚇危害安全罪，
    尚有未恰，併敘明之。被告丙○○所犯上開各罪，犯意各別
    ，行為互殊，罪名有異，應予分論併罰。
(二)、爰審酌被告丙○○與戊○○因細故爭吵，竟率而在公眾場合
    相互施以侮辱之言語，被告丙○○並進而為上開犯行侵害被
    告戊○○，被告戊○○之傷勢尚輕；嗣被告吳貞霜竟不循理
    性、和平方式，謀求解決，因證人乙○○為目擊證人，為阻
    止證人乙○○出為作證，以上開言語，恐嚇證人乙○○，造
    成證人乙○○因遭被告丙○○恐嚇所受精神上驚嚇程度，身
    心蒙受巨大壓力，而被告丙○○犯後坦承部分犯行，被告戊○○犯後未坦承犯行，迄今被告2 人未能達成民事和解或賠
    償證人乙○○損害，態度不佳，考量被告2 人犯罪之動機、
    手段、目的、所致損害等一切情狀，分別量處如主文所示之
    刑，並分別諭知易服勞役及易科罰金之折算標準，並就有期
    徒刑部分，定其應執行之刑，諭知易科罰金折算標準。至，
    未扣案之甘蔗1 支，雖係供本件傷害犯罪所用之物，但並非
    被告丙○○所有，業據被告丙○○供承在卷（見本院卷第50
    頁），爰不為沒收之諭知，附此敘明。
據上論斷，應依刑事訴訟法第299 條第1 項前段、第300 條，刑
法第277 條第1 項、第305 條、第309 條第1 項，第41條第1 項
前段、第42條第3 項前段、第51條第5 款、刑法施行法第1 條之
1 ，判決如主文。
本案經檢察官傅克強到庭執行職務。
中    華    民    國    99    年    6     月    21    日
                  刑事第一庭  法  官  文昌
以上正本證明與原本無異。
如不服本判決應於收受判決後10日內向本院提出上訴書狀，並應
敘述具體理由；其未敘述上訴理由者，應於上訴期間屆滿後20日
內向本院補提理由書（均須按他造當事人之人數附繕本）。「切
勿逕送上級法院」。
                              書記官  張簡純靜
中    華    民    國    99    年    6     月    21    日
附錄本案論罪科刑法條全文：
中華民國刑法第277 條：（普通傷害罪）
傷害人之身體或健康者，處3 年以下有期徒刑、拘役或1 千元以
下罰金。
犯前項之罪因而致人於死者，處無期徒刑或7 年以上有期徒刑；
致重傷者，處3 年以上10年以下有期徒刑。
中華民國刑法第305 條：（恐嚇危害安全罪）
以加害生命、身體、自由、名譽、財產之事，恐嚇他人致生危害
於安全者，處2 年以下有期徒刑、拘役或3 百元以下罰金。
中華民國刑法第309 條：（公然侮辱罪）
公然侮辱人者，處拘役或3 百元以下罰金。
以強暴犯前項之罪者，處1 年以下有期徒刑、拘役或5 百元以下
罰金。

司法院資訊處製作；財團法人民間司法改革基金會備份。
